# 合同由租赁变成购买相应的会计处理问题

提问人：Briankk 时间：2021-11-01 10:33:05
陈版主您好，我公司自 2020 年 1 月 1 日已提前适用新租赁准则，租赁资产为集团公司的房屋、作业场地、仓库等等，是我们公司日常生产经营必须使用的资产。我们根据经营安排，与集团确定租赁期为 5 年，租赁开始日为 2020 年 1 月 1 日，并确认了使用权资产和租赁负债；今年 6 月份，我们与集团签署了资产购买协议，以现金购买了原租赁的资产，交易对价以评估机构对资产的估值确定。本次交易部分资产标的构成了业务，部分属于资产买卖。
因为原租赁合同提前终止，我公司将截至 2021 年 6 月份账上的使用权资产和租赁负债全部处置，并根据账面价值差额递减了购入资产的账面价值，而不是计入资产处置收益。我们认为这些资产是我司日常经营必须使用的资产，集团公司要求我们由租赁变成买卖的目的仅是整合业务，对我司实际使用上并没有发生明显的变化，不应当确认终止租赁合同而产生的损益，而是将这个交易参考一揽子交易原则看成一个整体，将终止租赁合同产生的差额递减入账的固定资产评估增值，相当于这部分损益是新购入资产每期计提折旧的递减项按期计入损益。请陈版主看一下我的理解是否正确，非常感谢！

回答人：chenyiwei
该做法不一定合适。
由于“这些资产是我司日常经营必须使用的资产，集团公司要求我们由租赁变成买卖的目的仅是整合业务，对我司实际使用上并没有发生明显的变化”，且本次收购事实上构成一项同一控制下企业合并，故应按照企业合并准则对同一控制下企业合并的规定处理。对于购入的资产按其原账面价值入账，该入账金额与【原使用权资产账面价值+所支付的现金对价-原租赁负债账面价值】之间的差额调整权益。